【裁判字號】    98,台上,7376
【裁判日期】    981210
【裁判案由】    違反毒品危害防制條例
【裁判全文】
最高法院刑事判決            九十八年度台上字第七三七六號
上  訴  人  台灣高等法院高雄分院檢察署檢察官
被      告  甲○○
                    號
            乙○○
上列上訴人因被告等違反毒品危害防制條例案件，不服台灣高等
法院高雄分院中華民國九十六年十月二十五日第二審更審判決（
九十六年度上更(一)字第二○四號，起訴案號：台灣屏東地方法院
檢察署九十二年度偵字第四九○九號），提起上訴，本院判決如
下：
    主  文
原判決撤銷，發回台灣高等法院高雄分院。
    理  由
本件原判決認定：被告甲○○明知其男友乙○○持有之結晶物十
六包係屬乙○○供己施用之甲基安非他命，而甲基安非他命業經
公告列為毒品危害防制條例第二條第二項第二款之第二級毒品，
並係藥事法第二十二條第一項第一款所列禁藥，不得非法持有、
寄藏，甲○○竟基於寄藏之犯意，於不詳時間，收受乙○○所交
付之甲基安非他命後，藏放在其位於屏東縣屏東市○○街一三○
巷七號四樓之三居所地，非法受託而寄藏甲基安非他命，嗣於民
國九十二年十月一日下午四時四十五分許，為警在上址查獲等情
。因而撤銷第一審關於甲○○寄藏禁藥部分之判決，就起訴甲○
○涉犯販賣第二級毒品之犯罪事實，變更檢察官所引應適用之法
條，改判論處甲○○明知為禁藥而寄藏罪刑。並以公訴意旨略以
：被告乙○○（綽號扁仔）與甲○○（綽號蘋果）係朋友，由甲
○○出面承租前開房屋同住。被告等共同基於販賣第一級毒品海
洛因及第二級毒品（甲基）安非他命之概括犯意，先於不詳時間
，以不詳代價向不詳之人販入海洛因及（甲基）安非他命後，嗣
即基於販賣上開毒品牟利之概括犯意，自九十二年九月二十五日
起至同年十月一日止，以甲○○租用之0000000000、
0000000000號行動電話作為聯絡工具，與購毒者電話
聯絡達成買賣合意後，在原判決附表（下稱附表）一所列時間，
交付以夾鏈袋盛裝之海洛因或（甲基）安非他命予附表一所示之
購毒者，而購毒者則依毒品種類及每包不同之重量，交付附表一
所示金額之款項給被告等。嗣於九十二年十月一日下午四時四十
五分許，適有陳炳璋事先與被告等聯繫，準備在前開被告等租屋
處，向被告等購買海洛因新台幣三千元時，為警當場查獲而未完
成買賣交易，因認被告等均涉犯毒品危害防制條例第四條第一項
、第二項之販賣第一級毒品及第二級毒品罪嫌云云。但經審理結
果，認為不能證明被告等此部分之犯罪，因而撤銷第一審關於乙
○○部分之判決，改判乙○○免訴；暨維持第一審諭知甲○○被
訴販賣第一級毒品部分無罪之判決，駁回檢察官此部分在第二審
之上訴，固非無見。
惟查：(一)、原判決雖以陳炳璋在警詢時之證述屬審判外之陳述，
僅為彈劾證據，且與偵查中及第一審時之證言，亦前後不一，而
謂均不足作為被告等販賣海洛因之不利論證（見原判決第十一頁
第七行至次頁第七行）。然被告以外之人於檢察事務官、司法警
察官或司法警察調查中所為之陳述，與審判中不符時，其先前之
陳述具有較可信之特別情況，且為證明犯罪事實存否所必要者，
依刑事訴訟法第一百五十九條之二規定，自得為證據。原判決就
陳炳璋在警詢時所為其向被告等購買海洛因之陳述，究如何不具
備信用性（可信性）之情況保障及必要性兩項傳聞法則例外之要
件，故該先前所為之陳述，仍不足以取代審判中反對詰問之可信
性保證而得為證據，悉未說明論列，僅以陳炳璋在警詢時之陳述
，屬彈劾證據云云，即謂不得作為本件之證據，非唯速斷，並有
判決理由不備之可議。(二)、證據之取捨及證據之證明力如何，固
由事實審法院依其調查證據所得心證，本其確信自由判斷，但不
得違反經驗法則或論理法則，否則即難認係適法。依原判決之事
實記載及理由說明，為警查獲而扣案之十六包甲基安非他命，係
屬乙○○供己施用之毒品。而乙○○雖有施用甲基安非他命之習
性，但上開毒品查獲時毛重即多達三四一‧七公克（驗後毛重三
四一‧六公克），茍確係備供一己之用，因人體對於甲基安非他
命之攝取量有「每日可耐受之最大劑量」及「最低致死劑量」之
限制，則依乙○○每日之施用次數、每次施用劑量、每日施用密
度及其耐藥性（成癮性）等予以觀察，其每日施用劑量究有多少
？上開扣案之甲基安非他命約可供其施用多久？又因台灣地區氣
候溫熱潮濕，易導致甲基安非他命有揮發之可能，保存不易，且
甲基安非他命市價不菲，茍乙○○僅為自行吸食之用（原判決認
甲○○無施用毒品之習性），是否有可能以鉅資一次大量購足保
存不易之上開數量之甲基安非他命？上開數量之甲基安非他命，
其市價為何？以乙○○之營生收入或資力，能否僅因供己施用之
故，即在經濟拮据之情形下（見偵查卷第十頁）預先斥資購足大
量之上開毒品？原審對此攸關被告等就上開甲基安非他命係意圖
販賣而購入或持有，或乙○○僅係單純基於施用之目的而購入等
判斷之各該事項，俱未進一步釐清審認，並在理由內為必要之說
明論述，即遽謂乙○○所辯上開毒品係供己施用為可採信，非唯
調查未盡，其論斷亦與經驗法則、論理法則有悖，難認適法。(三)
、認定犯罪事實所憑之證據，不以直接證據為限，即綜合各種間
接證據，本於推理作用，為其認定犯罪事實之基礎，仍非法所不
許。原判決雖以附表二執行通訊監察之監聽錄音，因內容背景雜
訊因素，不符聲紋鑑定條件，故無法就甲○○作聲紋比對鑑定，
而謂附表二監聽內容之對話者是否甲○○，即屬可疑（見原判決
第十二頁第十八至二三行）。惟附表二「監察號碼」欄所載之0
000000000號行動電話，乃甲○○以其名義申辦供己使
用，此不唯經其在警詢時坦承在卷（見警卷第二二頁），其於為
警查獲時亦隨身攜帶該行動電話；且附表二編號四、七、八等監
聽譯文中，「非監察用戶」欄所載之通話者稱呼上開電話持有人
為「蘋果」，而甲○○亦坦承其綽號為「蘋果」（見一審卷第一
三四頁反面）及附表二之監聽內容係其與對方談論拿Ａ片之對話
（見警卷第二二至二四頁）。則綜合上開情況證據，本於推理之
作用，何以仍不得據為附表二使用0000000000號行動
電話與「非監察用戶」欄所載之人通話者即為甲○○之判斷？原
判決並未說明論列，理由已嫌欠備。又交易毒品雙方，為避免為
警查緝，其對話大都以暗語行之，此乃毒品交易市場之常態。附
表二「譯文」欄所載之通話內容，所提及「一錢鹹的」、「甜的
半台」、「二千元鹹的」、「葡萄糖」、「拿『先生』、『小姐
』貨……」等暗語，似與一般買賣毒品案件中使用之暗語相符，
原判決未深入詳加究明，即遽以「上開通訊監聽譯文，對話間完
全無明確交易毒品種類、數量、地點之表示，已難以證明被告等
二人確有販賣海洛因、甲基安非他命之行為」云云（見原判決第
十二頁倒數第五至二行），並資為有利被告等之論斷，其自由判
斷之職權行使，顯與經驗法則不合，非無可議。上訴意旨指摘原
判決不當，非無理由，因原判決上述之違背法令，影響於事實之
確定，本院無可據以自為裁判，仍應將原判決撤銷，發回原審法
院更為審判。
據上論結，應依刑事訴訟法第三百九十七條、第四百零一條，判
決如主文。
中    華    民    國  九十八  年   十二   月    十    日
                      最高法院刑事第六庭
                          審判長法官  謝  俊  雄
                                法官  陳  世  雄
                                法官  魏  新  和
                                法官  吳  信  銘
                                法官  徐  文  亮
      本件正本證明與原本無異
                                      書  記  官
中    華    民    國  九十八  年   十二   月   十五   日
                                                      Ｑ


司法院資訊處製作；財團法人民間司法改革基金會備份。
